最高法院民事判決　　　　　　　　　　　　　　　八十八年度台上字第二四七五號
　　上　訴　人　甲○○
　　被 上訴 人　僑大工業股份有限公司
　　法定代理人　白清棟
　　訴訟代理人　羅豐胤律師
右當事人間請求確認僱傭關係存在等事件，上訴人對於中華民國八十七年四月二十日
台灣高等法院台中分院第二審判決（八十五年度重勞上字第一號），提起上訴，本院
判決如左：
    主  文
原判決關於駁回上訴人之上訴及該訴訟費用部分廢棄，發回台灣高等法院台中分院。
    理  由
按民事訴訟法第一百九十九條第二項規定：審判長應向當事人發問或曉諭，令其陳述
事實、聲明證據或為其他必要之聲明及陳述，其所聲明或陳述有不明瞭或不完足者，
應令其明或補充之。此為審判長因定訴訟關係之闡明權，同時並為其義務，故審判
長對於訴訟關係未盡此項必要之處置，違背闡明之義務者，其訴訟程序即有重大瑕疵
，而基此所為之判決，亦屬違背法令。查本件上訴人於第一審起訴主張：伊於被上訴
人公司任職多年，於民國七十七年九月十八日，被上訴人派伊至大陸廈門設廠，雙方
於七十九年二月二日簽訂海外工作協議書，約定伊派駐大陸工作期間待遇比照現有員
工支薪，另支給零用金每日二十美元，每四十五日可申請公假返鄉一次，返台期間薪
資照給，每年可享當地國內旅遊一次及申請接眷至任所探親一次，費用均由被上訴人
負擔；被上訴人並口頭承諾以海外經營利潤之百分之五分配予伊為獎勵金，嗣又片面
改以利潤之百分之二十五由團體分配。詎被上訴人未依約履行，並於八十三年十一月
七日違法將伊解僱等情。求為(一)確認伊與被上訴人間之僱傭關係存在；(二)命被上訴人
給付伊：1.按百分之五分配之獎勵金新台幣（下同）一百七十八萬二千五百四十二元
，2.按百分之二十五分配之獎勵金七百零九萬三千六百二十八元，3.自七十九年至八
十三年接眷探親費用十七萬五千五百元，4.自七十八年至八十三年大陸旅遊費用二十
八萬二千元，5.自八十年二月二十四日至五月十八日薪資十六萬二千二百二十四元，
6.自八十三年四月二十九日至十一月七日薪資七十五萬七千零二十七元，7.八十三年
五、六、七月預扣薪資七萬九千九百四十二元，8.至廈門取回個人物品費用四萬七千
五百元，共計一千零三十八萬零三百六十三元之判決。嗣於八十五年八月二十一日上
訴人另具狀陳稱：被上訴人應給付伊：1.自七十九年二月至八十三年六月薪資六百五
十二萬五千九百二十元及零用金八十七萬七千二百五十元，2.接眷探親費用十萬五千
元，3.大陸旅遊費用二十四萬元，4.自八十三年五月至十一月薪資差額五十一萬八千
七百元，5.按百分之五分配之獎勵金一千七百三十四萬六千一百九十四元（已扣除被
上訴人已支付之二百三十萬五千元），6.預扣新資七萬九千九百四十二元，7.取回個
人物品費用四萬八千元，8.自八十三年十二月八日至八十四年二月七日薪資四十四萬
四千六百元，9.按百分之二十五分配之紅利三百六十二萬三千八百三十六元，共計二
千九百二十三萬六千九百元等語。惟其訴之聲明除請求確認兩造間之僱傭關係存在外
，僅請求被上訴人給付伊一千零三十八萬零三百六十三元及加付法定遲延利息（見第
一審卷(四)第一○○至一○八頁）。上訴人旋於八十五年九月十日又具狀更正其請求金
額為九百五十萬三千一百十三元及零用金美金三萬一千九百元（見第一審卷(四)第一二
○頁背面）。關於上訴人請求給付新台幣部分，究係就何項目為請求及其各項請求之
金額為若干﹖未據其明，且其先後所為陳述亦不盡相符，並非明瞭。第一審法院未
予闡明，對於上訴人請求確認兩造間僱傭關係存在；及請求被上訴人給付自八十三年
十二月八日至八十四年二月七日之薪資二十二萬二千元、被扣薪資六萬三千九百五十
四元，共計二十八萬五千九百五十四元本息部分，為上訴人勝訴之判決，駁回其其餘
之訴。兩造各就其敗訴部分提起第二審上訴（原審維持第一審所為被上訴人敗訴部分
之判決，駁回其上訴，未據其聲明不服），惟上訴人之上訴聲明原僅請求命被上訴人
再給付伊九百十九萬七千七百九十六元本息（見原審卷(一)第四頁背面）；嗣於八十七
年四月一日具狀擴張上訴聲明，請求被上訴人再給付伊一千八百二十三萬三千三百元
及加付法定遲延利息；旋於八十七年四月十四日又具狀減縮其請求金額為九百十九萬
七千七百九十六元本息。而上訴人在原審仍未明上開金額係依何項事由為請求及其
各項請求之金額為若干（見原審卷(三)第九六至一二九頁），原審未予闡明，令其明
，遽為判決駁回上訴人之上訴，依首開說明，自有未合。上訴論旨，指摘原判決其敗
訴部分為不當，求予廢棄，非無理由。
據上論結，本件上訴為有理由。依民事訴訟法第四百七十七條第一項、第四百七十八
條第一項，判決如主文。
中      華      民      國    八十八    年      十      月    二十一    日
                              最高法院民事第四庭
                                  審判長法官  林  奇  福
                                        法官  許  朝  雄
                                        法官  陳  國  禎
                                        法官  李  彥  文
                                        法官  陳  重  瑜
      右正本證明與原本無異
                                              書  記  官
中      華      民      國    八十八    年     十一     月      三      日
